臺灣臺北地方法院刑事判決　　　　　　　　　　　　　九十二年度易字第八三二號
　　公　訴　人　臺灣臺北地方法院檢察署檢察官
　　被　　　告　甲○○
　　　　　　　　　　　　國民
　　選任辯護人　劉錦綸律師
右列被告因詐欺案件，經檢察官提起公訴（九十一年度偵緝字第一一五九號），本院
判決如左：
    主  文
甲○○無罪。
    理  由
一、公訴意旨（含補充理由書）略以：
  (一)甲○○意圖為自己不法之所有，自民國（下同）八十三年十月間起至八十四年三
    月二十八日間，在乙○○所經營設於臺北市○○路○段五十一巷三十九號之大賚
    金銀珠寶有限公司（下稱大賚公司），乘乙○○急需金錢之際，向乙○○佯稱欲
    為其代售珠寶，致乙○○陷於錯誤，多次交付金飾珠寶予甲○○，共價值約新台
    幣（下同）四百零三萬九千二百七十元。
  (二)甲○○為取信乙○○，於八十三年十一月一日交付以花蓮區中小企業銀行永和分
    行為付款人、發票人為億鍵企業有限公司、面額四百萬元之支票一紙予乙○○，
    惟該票於八十四年二月十二日經提示未獲兌現。
  (三)然因甲○○繼續佯稱會代售乙○○所交付之金飾珠寶，並表示會解決退票之事，
    復使乙○○陷於錯誤，於八十四年三月二十八日仍交付一批金飾珠寶予甲○○。
    詎甲○○取得上開金飾後即避不見面，亦未替乙○○代售該批金飾珠寶，反於八
    十四年三月間，將部分金飾持往設於臺北市○○○路○段四十號一樓之財隆珠寶
    公司（下稱財隆公司）典當變現，並將典當所得款項悉數據為己有，匯入案外人
    楊淑棻於世華銀行之帳戶內，作為甲○○購買顯欣實業有限公司（下稱顯欣公司
    ）之用。嗣因楊淑棻事後主動告知乙○○該等金飾典當等情，乙○○復在財隆公
    司發現其交付甲○○之金飾珠寶確實有多數業經典當，始知受騙。
  (四)證據：
    1.被告自陳曾於右揭時地收受乙○○上開金飾，且未告知乙○○欲將上開金飾典
      當至當鋪，又將典當所得款項匯入楊淑棻帳戶作為購買顯欣公司之用，並未交
      付乙○○等情。
    2.告訴人乙○○之指述。
    3.借貨單、財龍當鋪當物明細表、花蓮區中小企業銀行永和分行支票影本及存款
      不足退票單。
二、被告之辯解：
    訊據被告甲○○固然坦承於右揭時地收受告訴人乙○○上開金飾，並交付前揭支
    票一紙予告訴人，而該支票並未兌現，又將部分金飾典當變現。惟被告堅決否認
    有何詐欺犯行，辯稱本件純屬民事糾紛：
  (一)被告從七十九年到八十四年間，曾幫告訴人賣珠寶，帶客人去告訴人的店裡看，
    或是被告幫朋友選貨，再付錢給告訴人，並且寫借貨單；賣掉的錢就給她，賣不
    掉的貨就還她。
  (二)八十三年底告訴人財務發生困難，乃邀被告合夥經營大賚公司，被告並出資一百
    萬元。該筆款項原本是告訴人於八十三年九月間向被告借款，告訴人應於八十三
    年十月間返還，但她無力償還，就變成是被告的出資。
  (三)告訴人委請被告出賣本件金飾，第一批金飾價值約一百九十萬元，但是無人應買
    ，所以拿去當鋪借錢。本來這筆借得款項是要投資，惟告訴人說她沒錢投資，告
    訴人便說這筆錢就算借給被告，被告再付利息給告訴人。後來被告將這筆錢投資
    顯欣公司，每個月並付利息給告訴人，但是付了二期之後就付不出來。
  (四)第一批、第二批借貨單的金額，是告訴人要求被告出賣之最低金額，與典當金額
    不同。典當之後，不可能以告訴人要求之最低金額賣出。典當的珠寶，有些是告
    訴人的，有些是被告自己的。
  (五)至於跳票的四百萬元支票不是賣珠寶的錢，是案外人還給被告的支票，因為被告
    無法持該票周轉，所以將該票交給告訴人，請她幫忙周轉。賣珠寶的錢加起來沒
    有這些金額。如果四百萬元支票是賣珠寶的錢，那二月份就跳票，告訴人不可能
    於三月份還交貨給被告。
三、按犯罪事實應依證據認定之，無證據不得推定其犯罪事實，又不能證明被告犯罪
    者，應諭知無罪之判決，刑事訴訟法第一百五十四條、第三百零一條第一項定有
    明文。而所謂認定犯罪事實之證據，係指足以認定被告確有犯罪行為之積極證據
    而言，該項證據自須適合於被告犯罪事實之認定，始得採為斷罪資料。又犯罪事
    實所憑之證據，雖不以直接證據為限，間接證據亦包括在內；然而無論直接或間
    接證據，其為訴訟上之證明，須於通常一般之人均不致有所懷疑，而得確信其為
    真實之程度者，始得據為有罪之認定，倘其證明尚未達到此一程度，而有合理之
    懷疑存在時，即無從為有罪之認定（最高法院七十六年度台上字第四九八六號判
    例意旨參照）。而刑法第三百三十九條第一項詐欺罪之成立，以意圖為自己或第
    三人不法之所有，以詐術使人將本人或第三人之物交付為要件。所謂以詐術使人
    交付，必須被詐欺人因其詐術而陷於錯誤，若其所使用方法，不能認為詐術，亦
    不致使人陷於錯誤，即不構成該罪。
四、本院之判斷：
  (一)經查被告於右揭時地收受告訴人上開金飾，並由告訴人出具借貨單，載明被告收
    受日期及應出賣之金額；嗣後被告交付前揭支票一紙予告訴人，而該支票並未兌
    現；被告復將部分金飾典當變現，核與告訴人於偵審中指述情節相符，並有八十
    三年十月二十一日大賚公司借貨單影本三份、八十三年十一月一日大賚公司借貨
    單影本一份、八十四年三月二十八日大賚公司借貨單影本一份、財龍公司典當明
    細表影本五份、花蓮區中小企業銀行永和分行支票及存款不足退票單影本各一份
    附卷可稽，足證被告此部分供述，與事實相符，應屬可信。
  (二)次查告訴人於本院調查時到庭結證稱：告訴人與被告是遠親，因為被告願意還錢
    ，而且被告也是被騙，所以告訴人現在不想追究，原諒被告；目前則相信被告所
    言，以被告所言為準。當時是因為週轉不靈，身上只有珠寶，所以把珠寶交給被
    告去賣；當時很混亂，便交給被告全權處理，詳情也不是很清楚。以前生意很好
    時，被告就有幫忙介紹生意，賣過珠寶，被告一直都有幫告訴人賣珠寶。至於告
    訴人為何於本院第一次調查時稱錢是借給被告，被告則付利息等情，告訴人則稱
    那是二百萬的借款，與本件無關（本院卷第八十至八二頁）。是告訴人顯係基於
    以往交易累積之信用，而委託被告出賣本件金飾珠寶，並非被告使用詐術使告訴
    人陷於錯誤而交付之，自不得因事後被告未依約將金飾珠寶出賣，遽認被告自始
    即有詐欺故意及不法意圖。
  (三)再查依八十三年十月二十一日三份借貨單及八十三年十一月一日一份借貨單所示
    ，告訴人所交付被告之金飾金額，計約四百零三萬九千七百二十元，有借貨單影
    本四份可證（偵查卷一第三三至三五頁）。又查依八十三年十一月一日借貨單所
    示，於下方「借貨人簽名」處，載有「83/11/1收84/2/12支#8116 AC 0000000
    0,000,000」等字樣，有該借貨單影本附卷一份可稽（偵查卷一第三三頁）。經
    查該等字樣，即指被告交付告訴人之前揭支票發票日、票號及金額，核與前揭支
    票所載相符，亦有支票影本一份在卷可按（偵查卷第三二頁）。惟查依八十三年
    十月二十一日三份借貨單及八十三年十一月一日一份借款單所示，其上載明「取
    回」者，僅為一百一十四萬六千二百二十元（偵查卷一第三三、三五頁）；至於
    所謂「取回」，係指告訴人取回出賣金飾所得金額，亦經被告供陳在卷（本院卷
    第一百頁）。從而截至八十三年十一月一日止，告訴人所交付被告之金飾金額，
    扣除被告已賣出並將賣得金額交付告訴人者後，僅餘二百八十九萬三千五百元（
    4,039,720-1,146,220=2,893,500）；足證至八十三年十一月一日止，告訴人所
    交付被告之金飾金額，價值不超過三百萬元。因此衡諸常情，被告所取得之金飾
    價值既不超過三百萬元，則被告即不可能交付面額四百萬元之支票一紙予告訴人
    ，以支付金飾價金；易言之，前揭四百萬元支票，並非本件金飾貨款，而應係告
    訴人與被告之間其他金錢往來。故系爭支票，不足以證明係被告施用詐術以取信
    告訴人之用。
  (四)又查系爭支票於八十四年二月十二日經提示不獲兌現後，告訴人又於八十四年三
    月二十八日交付價值約六十七萬元之金飾予被告，有借貨單影本一紙在卷可按（
    偵查卷一第八頁）。從而該支票如果真係金飾貨款，則告訴人提示該票未獲付款
    後，豈有可能另行交付六十七萬元之金飾予被告？顯然有違常情。據此益足以證
    明，系爭支票與本件被告受託出賣告訴人之金飾無關。
  (五)綜上所述，告訴人委託被告出賣珠寶金飾，係基於雙方情誼與以往交易累積之信
    用所致，並非被告使用詐術使告訴人陷於錯誤而交付之。本件應係民事上債務不
    履行問題，純屬民事糾葛，顯與詐欺罪構成要件不合。此外查無積極證據足資證
    明被告有何詐欺犯行，不能證明被告犯罪，則揆諸前揭說明，應為無罪之諭知。
五、應適用之法條：
    刑事訴訟法第三百零一條第一項。
本案經檢察官蕭惠菁到庭執行職務
中　　　華　　　民　　　國　　九十三　　年　　  十　  　月　　二十九　　日
                                    臺灣臺北地方法院刑事第三庭
                                        審判長法  官  劉慧芬
                                              法  官  歐陽漢菁
                                              法  官  邱  琦
右正本證明與原本無異。
如不服本判決，應於判決送達後十日內，向本院提出上訴狀。
                                              書記官 林素霜
中　　　華　　　民　　　國　　九十三　　年　　 十一 　　月　　　五　　　日
